# 求助陈版主，急！：收购标的增资新设主体完成收购，合并处理

提问人：wucs2004 时间：2020-11-19 12:00:00
陈版主好，在实务工作中，我公司碰见以下收购业务，相关职业判断和财务处理，敬请拨冗指导。
1 、业务背景
我公司A收购香港上市公司H的某一板块业务（假设符合合并准则中“业务：的定义和实质要求），并已签订具体协议，收购价 5 亿元，收购标的主要包括与该业务板块有关的：
有形资产-主要为设备；有形资产-主要为上述板块相关商标使用权、专利权、专有技术研究成果；业务资源：销售网络、客户关系、供应商关系；人力资源。
同时，收购协议中约定：H公司不再从事与上述板块的竞争业务；H公司将上述板块的土地及房产无偿给上述板块业务五年免租使用；商标免费使用 10 年。
收购价主要系参考板块业务的市场信誉、渠道及业务关系、历史财务表现及出售方不再从事同类竞争业务，香港上市公司无须评估。
2 、收购进程
（ 1 ） 2020 年 7 月，H公司以上述板块中的设备评估出资注册成立公司C，持股100%。后续依收购协议，H公司将上述的无形资产、业务资源、人力资源转移到C公司。但后续的该部分资产账面无价值。
（ 2 ） 2020 年 10 月末，H公司将上述持有的C公司股权出资设立B公司（因C公司设立不久，未再进行评估），持股100%。
（ 3 ） 2020 年 11 月末，H公司将100%持有的B公司股权，以 5 亿元出售给公司A。
3 、问题咨询
（ 1 ）H公司新设主体B公司合并C公司，是否应为非同一控制下合并？
（ 2 ）假设C公司可辨认资产为 4 亿元，则产生的商誉是在B公司体现，还是在A公司体现？
（ 3 ）H公司将上述持有的C公司股权出资设立B公司时，上述相关的可辨认资产，如相关商标使用权、专利权、专有技术研究成果；土地及房产无偿给上述板块业务两年免租使用，是否应确认？确认在C公司还是B公司合并层面？
4 、个人初步意见：
设立B公司和C公司，实质是在收购协议推进中的一揽子交易，且为非同一控制下合并。
对于商誉及可辨认资产的处理：方案一是在A公司合并层面处理；方案二是在B公司合并层面处理,但对于暂未入账的可辨认资产，应在C公司账面处理或在H公司将持有C公司股权出资B公司时处理；方案三是直接在C公司账面处理，进而最后也会体现在B公司合并层面。似乎是方案一，但个人倾向于方案二，但对于期中的商誉处理及可辨认资产的处理不太明白，尤其是对股权增资及法律影响。
H公司将上述持有的C公司股权出资设立B公司时，其他未入账的可辨认资产也应该纳入评估范围，并确认为长投。
参考依据：合并相关会计准则、监管规则适用规则-会计类 1 号第1-5（二）、《瑞华研究2010-2019》问题3-2-10 （非同一控制下企业合并的判断）

回答人：chenyiwei
1 、赞同对B、C而言取得H业务构成非同一控制下合并。
2 、B、C层面均应体现H业务各项可辨认资产的公允价值和确认商誉，不应仅仅体现在A的合并报表层面。